臺灣高雄地方法院民事判決　九十三年度重訴字第三二九號
　　原　　　告　甲○○
　　　　　　　　丙○○
　　訴訟代理人　陳妙泉律師
　　被　　　告　高輝營造工程股份有限公司
　　法定代理人　乙○○
　　被　　　告　丁○○
　　訴訟代理人　周村來律師
　　　　　　　　周元培律師
右當事人間損害賠償事件，原告於刑事訴訟程序提起附帶民事訴訟，經本院刑事庭移
送，本院於民國九十三年八月九日言詞辯論終結，判決如下：
    主 　   文
被告應連帶給付原告甲○○新台幣貳佰伍拾伍萬元，給付原告丙○○新台幣貳佰壹拾
貳萬伍仟元，及均自民國九十二年十一月二十七日起至清償日止，按年息百分之五計
算之利息。
原告其餘之訴駁回。
訴訟費用由被告連帶負擔五分之二，餘由原告負擔。
本判決第一項於原告甲○○、丙○○各以新台幣伍拾萬元、肆拾萬元供擔保後，得為
假執行。但被告得分別以新台幣貳佰伍拾伍萬元、貳佰壹拾貳萬伍仟元預供擔保而免
為假執行。
原告其餘假執行之聲請駁回。
    事實及理由
一、原告主張：被告高輝營造工程股份有限公司（下稱高輝公司）因承包高雄市政府
    之污水幹管遷移工程，而在高雄市前鎮區○○○路之地下道出口處施工，並僱用
    被告丁○○負責工地現場安全措施之管理。詎高輝公司於施工時，將中山四路由
    北往南之機慢車道封閉，並調撥由中山高速公路南下之混合車道為機慢車道，路
    寬則由六公尺減縮為一．五公尺，竟未於施工段前相當距離即設置警告標誌，以
    促使往來車輛駕駛者注意並使有充分之反應距離以避免危險，致伊子即被害人吳
    培駿於民國九十一年十二月二十一日下午十時三十分許，騎乘車號ＬＰＡ－一六
    九號機車行經該處時，未能及時知悉上開情狀，而不慎撞及封閉道路之三角錐及
    閃光警示燈，再撞及快慢車道之分隔島，致人車倒地，受有頭頸部之傷害，經送
    醫救治，仍不幸於九十二年一月三日死亡。伊等為吳培駿之父母，其中甲○○為
    吳培駿支出醫療費用新台幣（下同）一萬八千三百九十元，喪葬費七十五萬八千
    元，自得向被告求償；又吳培駿對伊等有扶養義務，其中甲○○部分請求一百零
    三萬九千三百二十四元，丙○○部分請求一百十六萬七千七百七十一元；另伊等
    因失去獨子致無從享有天倫之樂，各請求精神慰藉金四百萬元。爰依民法第一百
    八十四條第一項前段、第一百八十八條、第一百九十二條及第一百九十四條侵權
    行為之規定，提起本訴，並聲明請求判決：(一)被告應連帶給付原告甲○○五百八
    十一萬五千七百十四元，給付原告丙○○五百十六萬七千七百七十一元，並均自
    起訴狀繕本送達翌日起，至清償日止，按年息百分之五計算之利息。(二)訴訟費用
    由原告負擔。(三)願供擔保為假執行之宣告。
二、被告則以：伊在施工現場設置有三角錐及閃光警示燈，已盡安全維護責任，且本
    件事故係發生在設置三角錐及閃光警示燈處，伊等應無過失可言，縱認伊等應負
    責，吳培駿車速過快及未注意車前狀況，亦與有過失等語為抗辯。並聲明：(一)原
    告之訴駁回。(二)訴訟費用由原告負擔。(三)如受不利判決，願供擔保免為假執行。
三、兩造不爭執之事實：
　(一)高輝公司因承包高雄市政府之污水幹管遷移工程，而在高雄市前鎮區○○○路之
　　地下道出口處施工，並僱用丁○○負責工地現場安全措施之管理，即高輝公司為
　　丁○○之僱用人。
　(二)高輝公司於施工時，將中山四路由北往南之機慢車道封閉，並調撥由中山高速公
　　路南下之混合車道為機慢車道，路寬則由六公尺減縮為一．五公尺，且未於施工
　　段前相當距離即設置警告標誌，僅在地下道出口處起設置三角錐及閃光警示燈，
　　有道路交通事故查報告表及現場照片附刑事卷可稽。
　(三)吳培駿於上開時地，騎乘機車不慎撞及封閉道路之三角錐及閃光警示燈，再撞及
　　快慢車道之分隔島，而人車倒地，受有頭頸部之傷害，經送醫救治仍不幸死亡，
　　有高雄地檢署相驗屍體證明書附刑事卷可稽。
　(四)丁○○經刑事庭調查結果，認定就吳培駿之死亡有業務上過失，並判處有期徒刑
　　六月確定，有本院九十二年度訴字第二七七０號刑事判決在卷可稽，並經取該刑
　　事全卷查明屬實。
　(五)原告為吳培駿之父母，有戶籍謄本在卷可稽。
　(六)如原告請求有理由，原告甲○○請求之醫療費用、喪葬費及扶養費用合計以一百
　　萬元計算；原告丙○○請求之扶養費則以五十萬元計算（均尚未扣除過失比例）
　　。
四、兩造爭執之事項：
　(一)被告是否有過失？原告應否承擔與有過失，其比例為若干？
　(二)原告請求精神慰藉金之數額以多少為適當？
五、被告是否有過失？原告應否承擔與有過失，其比例為若干？
  (一)經調取刑事全卷查核結果，依道路交通事故調查報告表所示，被告在機慢車道之
    地下道出口處前，自第一處分隔島之位置起，雖設有三角錐及閃光警示燈，並延
    伸至第二處分隔島，以表示車道減縮及封閉之情形，但該地下道出口處所設置之
    分隔島（即第一處分隔島）距第二處分隔島間，僅有三十公尺之距離，以該處係
    位於地下道出口，車輛係由斜坡往上行駛，其視野本即受限不良，再加以出地下
    道後車道即遽為減縮及封閉，則僅在出口處設置三角錐及閃光警示燈，顯不足以
    促使駕駛者注意，並使其有適當之時間及距離為反應，以避免危險之發生，而被
    告對其於該施工路段前，除於出口處設置有上開三角錐及閃光警示燈外，並無其
    他警告標誌，亦不為爭執，參以道路交通標誌標線號誌設置規則第二十二條第四
    款、第一百四十條第一項、第一百四十二條第一項及第一百四十五條規定，施工
    單位應施工路段前設置「道路施工」、「道路封閉」、「車輛改道」、「車輛慢
    行」等施工標誌及活動型拒馬等情，被告未於施工段前完備設置上開警告標誌，
    以促使駕駛人注意，應認就本件事故之發生為有過失。
　(二)又吳培駿於上開時地係以時速約六十公里之速度行進，業經當時與其同時騎經該
　　段之同學洪耀宗於警詢中陳述明確，而該路段之速限為五十公里，亦經前往現場
　　處理之警員曾文斌於刑事庭證述屬實，則吳培駿就行車速度上亦略有超速，而行
　　車時應注意車前狀況，並隨時採取必要之安全措施，為道路交通安全規則第九十
　　四條第三項所明定，則吳培駿於行經地下道出口處時，既因由斜坡往上行駛而有
　　視野受限不良之情況，自亦負有減速慢行以確認車前狀況，並隨時保持可採取安
　　全措施之狀態，此項注意義務並不因被告未於施工路段前設置完備之警告標誌而
　　有不同，就此而言，吳培駿就本件事故之發生，亦應承擔部分過失之責任。
  (三)經斟酌本件事故之發生，主要係因被告在施工路段前未設置有完備之警告標誌，
    致吳培駿於行經該路段時未能先行知悉有施工情形，致誤判路況，未能及時注意
    須變換車道並減速慢行所致，而吳培駿車行速度雖略快及於出地下道時，並未注
    意視野受限不良而先行減速，然並非事故發生之主要因素等一切情狀，認被告應
    負擔百分八十五之過失比例，而吳培駿負擔百分之十五之過失比例為適當。
六、原告請求精神慰藉金之數額以多少為適當？
　(一)原告為吳培駿之父母，而吳培駿為原告之獨子（原告另有一女），於將滿二十歲
    之成年前即因本件事故而喪生，對原告而言，不僅無法再感受子女成長開創人生
    之欣慰，更須面臨中年喪子之人倫悲痛，此從原告於本院審理中仍一再泣陳吳培
    駿平日生活細節，如何潔身自愛、孝敬父母、關懷同學，自事故發生後即搬離原
    住居處所，以免觸景生情及同學如何在事後多次打電話安慰等情可知其所受傷痛
    之深。經查，甲○○、丙○○分別為高中及高職畢業，並共同經營事業，其中甲○○現有總值約二千四百餘萬元之房地產，九十二年之薪資、股利及利息所得合
    計約三十四萬餘元，丙○○則於九十二年度合計約有四十八萬元之薪資、利息及
    投資所得，另有二千西西之汽車一部；被告高輝公司之資本額為一億元，九十年
    度申報之營業收入約為三億四千二百八十餘萬元，課稅所得額約為三百七十二萬
    元，資產總額約為五億七千七百餘萬元，九十一年度申報之營業收入約為五億零
    四百二十餘萬元，課稅所得額約為四百八十四餘萬元，資產總額為九億八千二百
    五十五萬餘元，九十二年度申報之營業收入約為五億二千零七十餘萬元，課稅所
    得額約為二百六十二萬餘元，資產總額約為九億九千二百六十八萬餘元，被告丁○○則有值約一百三十餘萬元之房地產及汽車一部，九十二年度合計約有五十二
    萬餘元之薪資及股利所得，此有本院依職權向稅捐機關調取之兩造財產資料明細
    及高輝公司提出之營利事業所得稅結算申報書並資產負債表在卷可稽。本院斟酌
    上開一切情狀，認原告所受精神上之悲痛，其請求各賠償四百萬元之金額，尚屬
    偏高，均應核減為二百萬元，始為適當。
七、又經本院協議結果，兩造均表示同意如原告請求有理由時，甲○○請求之醫療費
    用、喪葬費及扶養費用合計以一百萬元計算；丙○○請求之扶養費則以五十萬元
    計算（均尚未扣除過失比例），則依此計算，甲○○得請求之金額為三百萬元（
    即上述一百萬元及精神慰藉金二百萬元），丙○○得請之金額為二百五十萬元（
    即上述五十萬元及精神慰藉金二百萬元）。
八、按損害之發生或擴大，被害人與有過失者，法院得減輕賠償金額或免除之，為民
    法第二百十七條第一項所明定，而此項規定，在為被害人支出喪葬費及醫療費用
    之人為請求時，因係基於同一事實所生之賠償請求權，自應有其適用。又因受被
    害人扶養義務而得請求賠償之人及基於被害人父母、子女及配偶之資格而得請求
    精神上損害賠償之人，基於同一法理，亦應同受適用，始為衡平。則本件甲○○
    、丙○○所得請求之上開數額，因吳培駿就本件事故之發生與有過失，而應負擔
    百分之十五之過失比例，業如前述，則甲○○得請求之金額應為二百五十五萬元
    （計算式：0000000×0.85＝0000000），丙○○得請求之金額應為二百十二萬五
    千元（0000000×0.85＝0000000）。
九、綜上所述，被告丁○○就本件事故之發生，有疏未設置完備安全注意設施之過失
    ，而被害人吳培駿亦有疏未注意車前狀況及車速略快之情事，則原告本於侵權行
    為之法律關係，請求丁○○負損害賠償責任，請求被告高輝公司基於僱用人之身
    分負連帶賠償責任，即屬有據。又吳培駿應負百分之十五之過失比例，經核算結
    果，原告甲○○所請求被告連帶賠償之金額，在二百五十五萬元，原告丙○○所
    請求被告連帶賠償之金額，在二百十二萬五千元，及均自起訴狀繕本送達翌日即
    九十二年十一月二十七日起，至清償日止，按年息百分之五計算利息之範圍內，
    為有理由，應予准許，至其餘超過部分，為無理由，應予駁回。
十、兩造均陳明願供擔保，聲請宣告假執行及免為假執行，就原告勝訴部分，核與法
    律規定相符，爰分別酌定相當擔保金額准許之。至原告敗訴部分，其假執行之聲
    請，即失其依據，應予駁回。
十一、據上論結：原告之訴為一部有理由、一部無理由，依民事訴訟法第七十九條、第
    八十五條第一項前段、第二項，第三百九十條第二項、第三百九十二條第二項，
    判決如主文。
中　　　華　　　民　　　國　　九十三　　年　　　八　　　月　　 三十　　 日
                                臺灣高雄地方法院民事第一庭
~B法　　　官　林紀元
右為正本係照原本作成。
如不服本判決，應於送達後廿日內，向本院提出上訴狀並表明上訴理由，如於本判決
送達前提起上訴者，應於判決送達後十日內補提上訴理由書（須附繕本）。
中　　　華　　　民　　　國　　九十三　　年　　　八　　　月　　 三十　　 日
~B法院書記官　鄭淑華
